【裁判字號】    96,上訴,5079
【裁判日期】    970122
【裁判案由】    違反藥事法
【裁判全文】
臺灣高等法院刑事判決                96年度上訴字第5079號
上  訴  人
即  被  告  丙○○
                    （現於臺灣新店戒治所執行強制戒治中）
上列上訴人因違反藥事法案件，不服臺灣板橋地方法院96年度訴
字第1992號，中華民國96年9月28日第一審判決（起訴案號：臺
灣板橋地方法院檢察署96年度偵字第4159號），提起上訴，本院
判決如下：
    主  文
原判決撤銷。
丙○○犯如附表所示之罪，均累犯，各處如附表所示之宣告刑，
應執行有期徒刑貳年。扣案甲基安非他命壹包（含外包裝袋壹個
，驗餘淨重零點伍捌伍公克，外包裝袋無法析離）沒收銷燬之。
    事  實
一、丙○○前因詐欺案件，經臺灣臺北地方法院以93年度訴字第
    217號判決判處有期徒刑6月確定，於民國94年7月19日縮刑
    期滿執行完畢。詎仍不知悛悔，明知甲基安非他命係屬毒品
    危害防制條例所列之第二級毒品，依法不得持有、轉讓，竟
    基於無償轉讓甲基安非他命之概括犯意，連續於95年6月間
    ，在台北縣某不詳地點（即附表編號1），無償轉讓淨重約
    0.2 公克、0.3公克之甲基安非他命予乙○○共2次，供乙○○施用；復基於無償轉讓甲基安非他命之各別犯意，於附表
    編號2至8所示之時、地，無償轉讓各該編號所示數量之甲基
    安非他命予乙○○施用共7次，均經乙○○施用殆盡；再基
    於無償轉讓甲基安非他命之犯意，於附表編號9（即96年2月
    4日上午）所示之時、地，無償轉讓甲基安非他命1包予乙○○，乙○○即在其友人甲○○位於臺北縣板橋市○○街405
    號2樓之1租住處施用。嗣於96年2月4日上午10時30分許，在
    甲○○上揭租住處為警查獲丙○○與乙○○，並在乙○○身
    上扣得丙○○當日轉讓，經乙○○施用後剩餘之甲基安非他
    命1包（含外包裝袋1個，淨重約0.6公克，驗餘淨重0.585公
    克，外包裝袋無法析離）。
二、案經臺北縣政府警察局海山分局報告臺灣板橋地方法院檢察
    署檢察官偵查起訴。
    理  由
壹、程序方面：
    證人乙○○於警詢、偵查中之證述，及證人甲○○於警詢之
    證述，被告未於言詞辯論終結前聲明異議，依刑事訴訟法第
    159條之5第2項、第1項規定，視為同意作為證據，且經本院
    審酌證人乙○○於偵訊時所為之證述，業經具結，並上揭警
    詢、偵訊筆錄作成之情況，認均適當，應認有證據能力。
貳、實體方面：
一、訊據上訴人即被告丙○○固坦承於95年12月間至96年2月間
    共3次無償轉讓甲基安非他命予乙○○施用之事實，惟矢口
    否認有其他7次無償轉讓甲基安非他命予乙○○施用之犯行
    ，辯稱：伊收入有限，沒有能力免費提供那麼多次甲基安非
    他命給乙○○施用，且伊於95年12月間才認識乙○○，甲○○斯時才承租台北縣板橋市○○街405號2樓之1，故伊不可
    能從95年6月即開始在上揭處所轉讓甲基安非他命予乙○○
    云云。經查：
  (一)被告無償轉讓甲基安非他命予乙○○之事實，業據證人乙○○於警詢時證稱：伊所吸食之安非他命（應係甲基安非他命
    ）是丙○○提供的，無金錢交易，丙○○自95年6月起至今
    ，共提供13次安非他命給伊，每次都是1小包（約淨重0.2公
    克），地點無固定等語（見偵卷第22至23頁）。於偵訊時證
    稱：伊自95年6月起開始施用毒品，因伊跟丙○○交情不錯
    ，故從伊剛開始施用毒品時，丙○○就一直無償提供毒品給
    伊施用，到現在大概給了10次左右（見偵卷第103至104頁）
    。於原審時證稱：伊在95年6月就已經認識丙○○，丙○○
    免費提供安非他命予伊，至少有10次，於95年6月提供2次，
    其他8次是從95年7月開始至96年2月4日，約每月1次，每次
    0.2或0.3公克，不會超過0.5公克，警方查扣那包毒品，是
    丙○○當天在甲○○租處給伊的，伊有施用一些才被警方查
    到等語（見原審卷第67至69頁）。核與證人甲○○於警詢證
    稱：乙○○吸食的毒品都是丙○○拿出來的，但伊沒有看到
    丙○○有向他收錢等語相符（見偵卷第18頁）。且乙○○就
    其本人開始施用甲基安非他命之時點即係被告無償提供甲基
    安非他命之時點等節，歷次所述內容皆大致相符，乙○○並
    於原審陳稱：伊與丙○○並無仇恨糾紛等語（見原審卷第69
    頁），而乙○○亦確有施用甲基安非他命之情形，有臺北縣
    政府警察局海山分局毒品危害防制條例被移送者姓名暨代碼
    對照表、臺灣檢驗科技股份有限公司濫用藥物尿液檢驗報告
    各一紙存卷足佐（見偵卷第67頁、第136頁），復有甲基安
    非他命一包（含外包裝袋淨重約0.6公克，驗餘淨重0.585公
    克，外包裝袋無法析離）扣案可資佐證，此有臺灣檢驗科技
    股份有限公司濫用藥物檢驗報告一紙附卷可稽（見偵卷第
    138 頁），則證人乙○○應無故意設詞誣攀被告之可能，是
    證人乙○○所證上開情節，應認屬實，堪予採信。
  (二)乙○○就被告無償轉讓毒品之次數，雖於警詢證稱：共提供
    「13次」，核與其偵訊證述：大約給了「10次」、於原審結
    稱：至少有「10次」等語略有出入，惟乙○○於原審已就被
    告各次轉讓之時間具體詳述，參以其於原審證述之次數亦與
    偵訊所述一致，其警詢所述，應認其方為警查獲，倉皇間未
    及詳實計算次數所致，要難僅因其警詢所述次數未臻一致，
    遽認其所述皆不足採。故本院以乙○○上揭偵訊、原審所述
    ，認定被告轉讓次數為10次。
  (三)被告雖辯稱：95年12月間才認識乙○○，僅有在95年12月25
    日、96年1月1日、96年2月4日轉讓3次毒品予乙○○云云。
    惟證人乙○○已詳述，其與被告於95年6月即已相識，核與
    其歷次證述其自95年6月開始施用毒品之時間相吻合，益徵
    乙○○施用之毒品確係被告無償轉讓無誤。且被告於偵訊時
    已自承：伊確實有無償提供毒品給乙○○，伊給了好幾次，
    確切的次數不記得了等語（見偵卷第106頁），衡情被告若
    僅轉讓乙○○3次毒品，當不至忘記實際之次數。並參諸上
    揭被告坦承3次轉讓毒品之時間：95年12月25日、96年1月1
    日、96年2月4日，約每個月轉讓1次，亦與證人乙○○所稱
    ：被告從95年7月起至96年2月4日止，大概每個月給1次等語
    相符（見原審卷第69頁），堪認乙○○所述被告無償轉讓毒
    品共計10次之證詞係屬真實。證人乙○○雖嗣於本院配合被
    告說詞改稱：伊在95年11月、12月才認識丙○○，伊說6月
    是開始施用安非他命之時間，伊在警局、偵訊、地院因有吸
    毒，不能確定當時所述之情況云云，惟其於96年2月4日警詢
    、偵訊筆錄製作時間至96年9月5日原審審理時，約隔7月，
    就被告確有自95年6月起至96年2月4日止轉讓毒品、其於95
    年6月認識被告並開始施用毒品之基本事實始終為相同之證
    述，應認其於本院上揭證詞，僅係迴護被告之詞，不足採信
    。被告上揭辯詞亦係事後卸責之詞，委無可採。
  (四)證人甲○○於警詢證稱：伊於「95年11月間」開始承租台北
    縣板橋市○○街405號2樓之1房屋，丙○○是伊以前開卡拉
    OK 店時聘請的少爺，他平尚有時候會來找伊等語（見偵卷
    第15 至16頁），用以對照證人乙○○於警詢所：丙○○自
    95年6月起至今無償轉讓毒品給伊，「地點無固定」等語（
    見偵卷第23頁），顯見被告轉讓毒品之地點非僅一處。而證
    人甲○○既於95年11月才開始承租上揭房屋，應認被告自95
    年11月間至96年2月4日方在甲○○上揭租屋處轉讓毒品予乙○○，至於95年6月至同年10月間之轉讓地點，證人乙○○
    於原審未具體敘明，於本院又更異其詞，故僅能認定係在台
    北縣市某不詳地點。另證人乙○○於警詢證稱：被告每次轉
    讓1小包，約淨重0.2公克（見偵卷第23頁），於原審證稱：
    被告每次提供毒品數量為0.2或0.3公克，每次份量不會超過
    0.5公克（見原審卷第68頁），因被告於95年6月至96年1月
    轉讓之毒品均未扣案，故本院依有利於被告原則，認定被告
    於95年6月間轉讓2次，份量分別為0.2公克、0.3公克，95年
    7 月至96年1月各次轉讓之份量為0.2公克。
  (五)綜上所述，被告以上開情詞置辯，無非圖卸刑責之詞，不足
    採信。本件事證明確，被告上揭犯行堪以認定，應依法論科
    。
二、被告行為後，刑法及罰金罰鍰提高標準條例業經修正，並自
    95年7月1日生效施行，有關本件情形：
  (一)毒品危害防制條例第8條第2項轉讓第二級毒品罪，其法定本
    刑中關於罰金刑之規定，因刑法第33條第5款業經修正，罰
    金最低額由銀元1元提高為新台幣1000元以上，並以百元為
    單位，經新、舊法比較，應以行為時之刑法第33條第5款規
    定有利於被告。
  (二)刑法第56條連續犯之規定業經刪除，連續犯之規定經刪除後
    ，數行為將論以數罪，併合處罰，並非較有利於被告，是依
    修正後刑法第2條第1項規定，比較新舊法結果，仍應適用被
    告行為時之法律即舊法論以連續犯。
  (三)刑法第47條累犯之規定修正限於為受徒刑執行完畢，或一部
    之執行而赦免後，五年以內「故意」再犯有期徒刑以上之罪
    者，始成立累犯，本件被告「故意」犯本件轉讓毒品罪，比
    較新舊法之規定，修正後之規定較有利於被告。
  (四)修正後刑法第51條第5款將數罪併罰之有期徒刑，合併應執
    行刑期最高度由20年提高為30年，以修正前規定有利於被告
    。
  (五)本件綜合上揭新舊刑法比較之結果，並本於統一性及整體性
    原則，附表編號1部分以修正前之刑法較有利於被告，一體
    適用修正前之刑法，附表編號2至9適用行為時即修正後刑法
    。以上各罪定執行刑部分適用有利被告之修正前刑法。
三、甲基安非他命係毒品危害防制條例第2條第2項第2款所列之
    第二級毒品，核被告所為，係犯毒品危害防制條例第8條第2
    項之轉讓第二級毒品罪。被告轉讓毒品前持有之低度行為，
    應為其轉讓之高度行為所吸收，不另論罪。被告如附表編號
    1所示2次轉讓毒品之犯行，時間緊接，方法相同，觸犯構成
    要件相同之罪名，顯係基於概括犯意而反覆為之，為連續犯
    ，應論以一罪，並加重其刑。被告有如事實欄所示之犯罪科
    刑及有期徒刑刑執行完畢之事實，此有本院被告前案紀錄表
    在卷可參，其受有期徒刑之執行完畢後，五年內故意再犯附
    表編號1至9各罪，均為累犯，應依修正前刑法第47條規定各
    加重其刑，附表編號1之部分則遞加重其刑。被告所犯附表
    編號1至9所示多次犯行，犯意各別，行為互殊，應予分論併
    罰。
四、原審以被告事證明確，予以論罪科刑，固非無見，惟被告
    於95年6月至同年10月間轉讓毒品之地點並未在甲○○上揭
    租屋處，已如上述，原審仍認定係在甲○○租屋處，容有未
    洽。毒品雖同時為公告之禁藥，同時具有藥品之性質，惟
    毒品危害防制條例為防制毒品危害，維護國民身心健康所制
    定，為管制藥品管理條例之特別法，而依藥事法第1 條但書
    規定：「但管制藥品管理條例有規定者，優先適用該條例之
    規定。」，管理藥品管理條例既為藥事法之特別法，則毒品
    危害防制條例亦為藥事法之特別規定，關於關於轉讓第二級
    毒品行為，毒品危害防制條例第8條第2項既有處罰之規定，
    自應優先於藥事法第83條第1 項之規定而適用，故原審適用
    藥事法論處，亦有未合。被告上訴猶執陳詞否認部分犯行，
    固無可採，惟原判決既有上揭可議之處，自應由本院予以撤
    銷改判。爰審酌被告轉讓甲基安非他命之行為，助長毒品散
    布，嚴重危害國民健康與社會秩序，更間接便利他人施用毒
    品，而施用毒品不但足以導致精神障礙、性格異常，甚至造
    成生命危險，戕害個人身心健康，對社會治安可能之危害程
    度非輕，兼衡其犯罪之動機、目的、手段，及其先於偵訊時
    承認犯行，後於原審準備程序時否認全部犯行，迄原審審理
    時經證人乙○○到庭證述後，方承認其中3 次轉讓甲基安非
    他命之行為，浪費司法資源，犯後態度非佳等一切情狀，分
    別量處如主文所示之刑，並均依中華民國96年罪犯減刑條例
    第2條第1項第3 款之規定，將原宣告之刑期減為二分之一，
    並定其應執行之刑，以資懲儆。另就被告轉讓予乙○○持有
    之扣案甲基安非他命1包（淨重約0.6公克，驗餘淨重 0.585
    公克）為第二級毒品，不問屬於犯人所有否，均應沒收銷燬
    （雖已轉讓予乙○○持有，惟乙○○經觀察、勒戒後，因無
    繼續施用毒品傾向，經檢察官不起訴，有卷附前案紀錄表可
    考），該外包裝袋俱有毒品沾黏無法析離，已與毒品結合為
    一體，同均依毒品危害防制條例第18條第1 項前段規定沒收
    銷燬之。
據上論斷，應依刑事訴訟法第369條第1項前段、第364條、第299
條第1項前段，毒品危害防制條例第8條第2項、第18條第1項前段
，刑法第2條第1項、第11條前段、修正前刑法第56條、第47條、
第51條第5款，中華民國96年罪犯減刑條例第2條第1項第3款、第
7條、第10條第1項，判決如主文。
本案經檢察官謝英民到庭執行職務。
中    華    民    國    97    年    1     月    22    日
                  刑事第二庭審判長法  官  呂丹玉
                                  法  官  李麗玲
                                  法  官  林恆吉
以上正本證明與原本無異。
如不服本判決，應於收受送達後10日內向本院提出上訴書狀，其
未敘述上訴之理由者並得於提起上訴後10日內向本院補提理由書
（均須按他造當事人之人數附繕本）。
                                  書記官  陳盈璇
中    華    民    國    97    年    1     月    22    日
附錄本案論罪科刑法條全文：
毒品危害防制條例
毒品危害防制條例第8條第2項
轉讓第二級毒品者，處 6 月以上 5 年以下有期徒刑，得併科新
臺幣 70 萬元以下罰金。
本件論罪科刑附表：
┌──┬─────────────┬───────────┐
│編號│   行  為  態  樣         │   宣告刑             │
├──┼─────────────┼───────────┤
│一  │丙○○於95年6月間，在臺北 │丙○○連續轉讓第二級毒│
│    │縣市某不詳地點，連續2次無 │品，累犯，處有期徒刑壹│
│    │償轉讓淨重約0.2公克、0.3  │年貳月，減為有期徒刑柒│
│    │公克之甲基安非他命予乙○○│月。                  │
│    │。                        │                      │
├──┼─────────────┼───────────┤
│二  │丙○○於95年7月間某日，在 │丙○○轉讓第二級毒品  │
│    │臺北縣市某不詳地點，無償轉│，累犯，處有期徒刑捌月│
│    │讓淨重約0.2公克之甲基安非 │，減為有期徒刑肆月。  │
│    │他命予乙○○1次。         │                      │
├──┼─────────────┼───────────┤
│三  │丙○○於95年8月間某日，在 │丙○○轉讓第二級毒品，│
│    │臺北縣市某不詳地點，無償轉│累犯，處有期徒刑捌月，│
│    │讓淨重約0.2公克之甲基安非 │減為有期徒刑肆月。    │
│    │他命予乙○○1次。         │                      │
├──┼─────────────┼───────────┤
│四  │丙○○基於95年9月間某日， │丙○○轉讓第二級毒品，│
│    │在臺北縣市某不詳地點，無償│累犯，處有期徒刑捌月，│
│    │轉讓淨重約0.2公克之甲基安 │減為有期徒刑肆月。    │
│    │非他命予乙○○1次。       │                      │
├──┼─────────────┼───────────┤
│五  │丙○○於95年10月間某日，在│丙○○轉讓第二級毒品，│
│    │臺北縣市某不詳地點，無償轉│累犯，處有期徒刑捌月，│
│    │讓淨重約0.2公克之甲基安非 │減為有期徒刑肆月。    │
│    │他命予乙○○1次。         │                      │
│    │                          │                      │
├──┼─────────────┼───────────┤
│六  │丙○○於95年11月間某日，在│丙○○轉讓第二級毒品，│
│    │臺北縣板橋市○○街405號2樓│累犯，處有期徒刑捌月，│
│    │之1，無償轉讓淨重約0.2公克│減為有期徒刑肆月。    │
│    │之甲基安非他命予乙○○1次 │                      │
│    │。                        │                      │
├──┼─────────────┼───────────┤
│七  │丙○○於95年12月間某日，在│丙○○轉讓第二級毒品，│
│    │臺北縣板橋市○○街405號2樓│累犯，處有期徒刑肆月，│
│    │之1，無償轉讓淨重約0.2公克│減為有期徒刑貳月。    │
│    │之甲基安非他命予乙○○1次 │                      │
│    │。                        │                      │
├──┼─────────────┼───────────┤
│八  │丙○○於96年1月間某日，在 │丙○○轉讓第二級毒品，│
│    │臺北縣板橋市○○街405號2樓│累犯，處有期徒刑肆月，│
│    │之1，無償轉讓淨重約0.2公克│減為有期徒刑貳月。    │
│    │之甲基安非他命予乙○○1次 │                      │
│    │。                        │                      │
├──┼─────────────┼───────────┤
│九  │丙○○於96年2月4日上午某時│丙○○轉讓第二級毒品，│
│    │，在臺北市○○街405號2樓之│累犯，處有期徒刑肆月，│
│    │1，無償轉讓淨重約0.2公克之│減為有期徒刑貳月。    │
│    │甲基安非他命予乙○○1次。 │                      │
│    │                          │扣案第二級毒品甲基安非│
│    │                          │他命壹包（含外包裝袋驗│
│    │                          │餘淨重0.585公克，外包 │
│    │                          │裝袋無法析離。）沒收銷│
│    │                          │燬。                  │
├──┴─────────────┴───────────┤
│應執行刑：有期徒刑貳年，扣案甲基安非他命壹包（含外包裝袋│
│驗餘淨重0.585公克，外包裝袋無法析離。）沒收銷燬。       │
└────────────────────────────┘


司法院資訊處製作；財團法人民間司法改革基金會備份。
